臺灣高等法院刑事裁定
109年度抗字第453號
抗  告  人  
即  聲請人  丁肖飛


上列抗告人因聲請交付法庭錄音光碟案件，不服臺灣新竹地方法
院中華民國109年2月26日裁定（109年度聲字第220號），提起抗
告，本院裁定如下：
    主  文
抗告駁回。
    理  由
一、原裁定意旨略以：法院組織法第90條之1第1項前段規定：「
    當事人及依法得聲請閱覽卷宗之人，因主張或維護其法律上
    利益，得於開庭翌日起至裁判確定後6個月內，繳納費用聲
    請法院許可交付法庭錄音或錄影內容。」又法庭錄音錄影及
    其利用保存辦法第8條第1項規定：「當事人及依法得聲請閱
    覽卷宗之人，因主張或維護其法律上利益，聲請交付法庭錄
    音或錄影內容時，應敘明理由，由法院為許可與否之裁定。
    」本件抗告人即聲請人丁肖飛係臺灣新竹地方法院108年度
    簡上字第112號案件之「告訴人」，既非該案「當事人」，
    亦非「依法得聲請閱覽卷宗之人」，其聲請前開案件民國10
    9年1月15日下午開庭之法庭錄音光碟，於法不合，應予駁回
    。
二、抗告意旨略以：聲請人前對楊建宇提告傷害、妨害名譽等案
    件，於臺灣新竹地方法院108年度簡上字第112號109年1月15
    日審理時，楊建宇之辯護人鄭洋一律師多次指稱聲請人為「
    垃圾」，聲請人將提出告訴，另該案證人謝敏絹具結後當庭
    偽證，聲請人亦將提出告發，聲請人為真正之被害人，自得
    聲請交付上開庭訊錄音光碟作為提出告訴、告發之用。原裁
    定竟以聲請人非當事人為由，駁回聲請人之聲請，殊難甘服
    ，為此提起抗告，否則請保全證據，以維受害人權益。
三、按當事人及依法得聲請閱覽卷宗之人，因主張或維護其法律
    上利益，得於開庭翌日起至裁判確定後6個月內，繳納費用
    聲請法院許可交付法庭錄音或錄影內容，法院組織法第90條
    之1第1項前段定有明文。復按當事人及依法得聲請閱覽卷宗
    之人，因主張或維護其法律上利益，聲請交付法庭錄音或錄
    影內容時，應敘明理由，由法院為許可與否之裁定，法庭錄
    音錄影及其利用保存辦法第8條第1項亦有明文規定。觀諸前
    述規定，得聲請法院許可交付法庭錄音光碟之聲請主體僅限
    於「當事人」及「依法得聲請閱覽卷宗之人」。而刑事訴訟
    法第3條規定：「本法稱當事人者，謂檢察官、自訴人及被
    告。」並不包括「告訴人」。又刑事訴訟法第33條規定：「
    辯護人於審判中得檢閱卷宗及證物並得抄錄或攝影。無辯護
    人之被告於審判中得預納費用請求付與卷內筆錄之影本。但
    筆錄之內容與被告被訴事實無關或足以妨害另案之偵查，或
    涉及當事人或第三人之隱私或業務秘密者，法院得限制之。
    」此規定依同法第271條之1，於委任律師為告訴代理人者準
    用之。是依上開條文得檢閱卷宗及證物並得抄錄或攝影之聲
    請權人，應僅限於具有律師身分之告訴代理人而已，並不及
    於告訴人「本人」，用意在於憑藉專門職業人員的執業倫理
    素養與遵守，以擔保卷證的完整性，此觀諸該條第2項但書
    規定即明（最高法院105年度台抗字第1025號裁定意旨參照
    ）。
四、經查，本件抗告人即聲請人係臺灣新竹地方法院108年度簡
    上字第112號傷害等案件之告訴人，有前開判決書附卷可資
    佐證，顯非該案刑事訴訟程序上之「當事人」，亦非具有律
    師資格之告訴代理人，刑事訴訟法既無「告訴人」得聲請閱
    覽卷宗之準用規定，即非「依法得聲請閱覽卷宗之人」，自
    無依法院組織法第90條之1第1項規定聲請交付該案法庭錄音
    光碟之權。從而，原審以聲請人聲請交付法庭錄音光碟，於
    法不合，予以駁回，核無違誤，聲請人猶執前詞提起抗告，
    洵屬無據。至抗告意旨所指保全證據部分，應另循刑事訴訟
    法之規定向檢察官或該管法院提出聲請，附此敘明。
五、綜上，本件抗告為無理由，應予駁回。
據上論斷，應依刑事訴訟法第412 條，裁定如主文。
中　　華　　民　　國　　109 　年　　3 　　月　　31　　日
                  刑事第三庭    審判長法　官  張惠立  
                                      法　官  劉兆菊  
                                      法　官  廖怡貞
以上正本證明原本無異。
不得再抗告。
                                      書記官  劉芷含  
中　　華　　民　　國　　109 　年　　3 　　月　　31　　日